【裁判字號】    99,易,956
【裁判日期】    990630
【裁判案由】    傷害
【裁判全文】
臺灣高雄地方法院刑事判決               99年度易字第956號
公  訴  人  臺灣高雄地方法院檢察署檢察官
被      告  乙○○
上列被告因傷害案件，經檢察官提起公訴（99年度偵字第2198號
），本院判決如下：
    主  文
乙○○犯傷害罪，處拘役肆拾日，如易科罰金，以新臺幣壹仟元
折算壹日。
    事  實
一、乙○○與甲○○係鄰居。乙○○於民國98年8 月6 日下午3
    時48分許，在高雄市○○區○○路204 巷15弄2 之16號陳惠
    菁住處前，因不滿甲○○於清洗機車時，將水濺到其所有車
    號1318-XB 號自小客車上，乃與其母蘇謝麗香一同向甲○○
    理論此事，雙方因而發生口角；詎乙○○口角後氣憤難耐，
    竟基於傷害之犯意，憤而推倒停放於上址前方之車號LDL-55
    7 號、ZCB- 392號等2 部機車，致當時蹲於上開2 部機車前
    輪不遠處之甲○○之左側大腿遭傾倒機車之前輪及菜籃壓迫
    ，而受有左大腿挫傷擦傷之傷害。
二、案經甲○○訴由高雄市政府警察局三民第二分局報請臺灣高
    雄地方法院檢察署檢察官偵查起訴。
    理  由
壹、證據能力部分：
一、按「除前3 條之情形外，下列文書亦得為證據：... 二、除
    顯有不可信之情況外，從事業務之人於業務上或通常業務過
    程所須製作之紀錄文書、證明文書。」刑事訴訟法第159 條
    之4 第2 款定有明文。查告訴人甲○○之高雄榮民總醫院診
    斷證明書係醫師依於業務上或通常業務過程所須製作之病歷
    紀錄文書所製作之紀錄文書，且記錄時亦無預見日後將作為
    證據之偽造動機，其虛偽之可能性較小，且如讓製作者以口
    頭方式在法庭上再重述過去之事實或數據，實際上有其困難
    ，具有一定程度之不可代替性，復無顯不可信之情況，依上
    開規定，該診斷證明書應具有證據能力。
二、次按被告以外之人（包括證人、鑑定人、告訴人、被害人及
    共同被告等）於審判外之陳述雖不符刑事訴訟法第159 條之
    1 至之4 等4 條之規定，而經當事人於審判程序同意作為證
    據，法院審酌該言詞陳述或書面陳述作成時之情況，認為適
    當者，得為證據。刑事訴訟法第159 條之5 第1 項定有明文
    。查證人即告訴人甲○○於警詢、偵查中未經具結之證述、
    證人蘇謝麗香於警詢時之證述及本判決後述所引用供述形式
    之文書證據，其性質雖屬傳聞證據，且當事人均已知上述證
    據乃傳聞證據，於本院審理時均同意作為證據（參本院一卷
    第18頁），本院審酌上開證人陳述當時之原因、過程、內容
    、功能等外在環境加以觀察，足認上開證人陳述係出於真意
    之信用性獲得確切保障，而有可信之特別情況，另文書形式
    之供述證據部分，無證據證明此等證據有何遭變造或偽造情
    事，認為以之作為本件論証之證據，均與待證事實具有關聯
    性，作為本案之證據亦屬適當，揆諸前開規定，上開證據均
    具有證據能力。
三、卷附照片，係傳達照相當時現場情況，而透過照片傳達情形
    與現場實況在內容上之一致性，透過機械之正確性加以保障
    ，即照片並不存在人對現實情形之知覺、記憶所經常發生的
    表現錯誤，是認照片之性質係非供述證據，並無傳聞法則之
    適用，且亦別無證據證明上開蒐證照片有經偽造、變造或不
    法之情形，自有證據能力。
貳、實體部分：
一、訊據被告乙○○固坦承於上開時、地，與鄰居即告訴人甲○
    ○因洗車糾紛而發生口角之事實，惟矢口否認有何推倒機車
    傷害告訴人之犯行，辯稱：因告訴人之機車斜躺在其自小客
    車上，其遂要將機車扶正，沒想到卻不小心碰倒另一部機車
    ，使得2 部機車均倒地，但其可確認機車倒地時並未壓傷告
    訴人，蓋告訴人當時係站在住處鐵門前，而非站在機車倒地
    之位置，故其並無傷害告訴人之犯行云云。經查：
  (一)被告於案發當時係告訴人甲○○之鄰居，其於上開時間，在
    告訴人住處前，因不滿告訴人洗機車時將水濺到其自小客車
    上，而與其母蘇謝麗香共同向告訴人理論，雙方因而發生口
    角爭執一情，業據被告自承不諱，核與證人即告訴人甲○○
    於警詢、本院審理時、證人蘇謝麗香於警詢時之證述相符，
    是此部分之事實，實堪認定。
  (二)又被告與證人甲○○口角後氣憤難耐，乃推倒停放於上址前
    方之車號LDL-557 號、ZCB-392 號等2 部機車，致當時蹲於
    上開2 部機車前輪不遠處之證人甲○○之左側大腿遭上開機
    車之前輪及菜籃壓迫等情，業據證人甲○○於警詢、偵查及
    本院審理時證稱：其當時在自宅門口清洗機車，被告突然指
    責其將洗車之水濺到被告車上，並要求其賠償，其不理會被
    告繼續洗車，沒想到被告就將機車推倒，致其左大腿遭機車
    之前輪及菜籃壓傷，之後被告還詛咒其出門被車撞死等語（
    參警卷第4 頁，偵一卷第5 頁，本院二卷第15～18頁），並
    有現場照片3 張在卷可稽（參警卷第14、15頁）；而證人甲
    ○○因遭上開機車壓迫致受有左大腿挫傷擦傷之傷害一節，
    亦有高雄榮民總醫院診斷證明書附卷可憑（參警卷第10頁）
    ，本院審酌證人甲○○於警詢、偵查及本院審理中之指證前
    後均一致，且就案發經過之陳述亦具體明確，另觀之上開診
    斷證明書為案發當日所製作，且所載傷勢為左大腿挫傷擦傷
    ，此恰與證人甲○○上開證述其遭被告所推倒之機車前輪及
    菜籃壓傷左大腿等情相符，足認證人甲○○上開所證，當屬
    非虛，應可採為認定事實之依據；再參之證人蘇謝麗香於警
    詢時證稱：因甲○○將不明液體潑到被告車上，且當時甲○
    ○又與其在理論，故被告才一時控制不住情緒，而推倒甲○
    ○之機車等語（參警卷第8 頁反面），且觀之現場照片，上
    開車號之2 部機車確以不尋常之方向傾倒在證人甲○○所證
    述其當時站立之位置上，有證人甲○○當庭繪製之現場圖及
    照片附卷可按（參本院一卷第21頁，警卷第14～15頁），益
    見被告於上開時、地，確有推倒機車之行為，且其行為亦導
    致證人甲○○受有上開傷害之事實；復審酌被告案發前曾與
    證人甲○○發生爭吵，故其應知證人甲○○斯時係蹲於前揭
    機車之前輪位置附近，然其猶將前揭機車推倒至證人甲○○
    所站立之方向，足徵被告明知其推車之舉動將傷害證人甲○
    ○，仍決意為上開行為，故其主觀上確有傷害之犯意至明，
    從而，被告故以推倒機車之方式傷害證人甲○○之犯行，實
    堪認定。
  (三)被告固辯稱：因告訴人之機車斜躺在其自小客車上，其遂要
    將機車扶正，沒想到卻不小心碰倒另一部機車，使得2 部機
    車均倒地云云。惟此已與其在警詢中所供：因甲○○與其母
    蘇謝麗香在理論車子遭人潑灑不明液體一事，其得知情形就
    生氣的與甲○○爭吵，接著其就推倒該2 部機車等語不符（
    參警卷第2 頁），亦與證人甲○○、蘇謝麗香上開所證不同
    ，所辯已難採信，且依被告所繪圖示（參本院一卷第22頁）
    ，案發當時該2 部機車係平行停放於水泥路面，倘如被告所
    辯係將機車扶正時不小心碰觸，理應亦以平行方式倒下，又
    豈有以斜向45度角之方向倒往證人甲○○當時所在位置之理
    ？足見前揭2 部機車係遭人施以不當外力而傾倒等情至為顯
    明，故被告上開所辯，與事實及常理不合，尚難憑取；另被
    告又辯稱：其可確認機車倒地時並未壓傷告訴人，蓋告訴人
    當時係站在住處鐵門前，而非站在機車倒地之位置云云。惟
    觀之證人甲○○受傷之照片（參警卷第16～17頁），其受傷
    之大腿除瘀血挫傷外，尚有一長條呈不規則橢圓之血痕存在
    ，衡情應係遭某種圓形或橢圓之物品摩擦刮割所致，此恰與
    證人甲○○證稱：其大腿遭被告所推倒之機車前輪及菜籃壓
    傷等語相互吻合；且參諸證人甲○○於本院審理時證稱：其
    受傷後，就立刻返家拿相機蒐證，此時被告還咒罵其出門被
    車撞死，之後雙方返家後，其舅媽便立刻報警，警方到達現
    場就要其去醫院驗傷等語（參本院二卷第18～19頁），經核
    被告咒罵之內容確與卷附錄音光碟及其譯文所述內容相符（
    參警卷第12頁），而證人確於案發當日下午5 時34分即前往
    醫院就醫，亦有上開診斷證明在卷可查，與本件案發時間之
    下午3 時48分相距不遠，足證甲○○上開所證，確與事實相
    合而與常情不相違背，衡情自無偽造傷勢之可能，此外，被
    告復未能提出證人甲○○未曾受傷之有力證據以供本院參酌
    ，故被告空言辯稱：機車倒地時並未壓傷告訴人云云，亦不
    足採信。
  (四)綜上，本件事證明確，被告上開所辯，均係事後卸責之詞，
    其上開傷害犯行，堪以認定
二、核被告所為，係犯刑法第277 條第1 項之普通傷害罪。爰審
    酌被告不知以和平理性之方式解決紛爭，僅因細故即以推倒
    機車之方式傷害告訴人，致告訴人受有前揭傷害，所為實有
    不該，且犯後復否認犯行，迄未與告訴人達成和解，顯見無
    悔改之心，及其動機、手段、告訴人所受傷勢非重等一切情
    狀，認公訴檢察官當庭求處有期徒刑3 月，尚嫌過重，爰量
    處如主文所示之刑，並考量其犯罪情形，諭知以新臺幣1,00
    0 元折算1 日為易科罰金之折算標準，以示懲儆。
據上論斷，應依刑事訴訟法第299 條第1 項前段，刑法第277 條
第1 項、第41條第1 項前段，刑法施行法第1 條之1 ，判決如主
文。
本案經檢察官余彬誠到庭執行職務。
中    華    民    國    99    年    6     月    30    日
                  刑事第十五庭  法  官    王俊彥
如不服本判決應於收受判決後10日內向本院提出上訴書狀，並應
敘述具體理由。其未敘述上訴理由者，應於上訴期間屆滿後20日
內向本院補提理由書(均須按他造當事人之人數附繕本)「切勿逕
送上級法院」。
以上正本證明與原本無異。
中    華    民    國    99    年    6     月    30    日
                                書記官    黃園芳
附錄本案論罪法條：
中華民國刑法第277 條
（普通傷害罪）
傷害人之身體或健康者，處3 年以下有期徒刑、拘役或1 千元以
下罰金。
犯前項之罪因而致人於死者，處無期徒刑或7 年以上有期徒刑；
致重傷者，處3 年以上10年以下有期徒刑。

司法院資訊處製作；財團法人民間司法改革基金會備份。
